【裁判字號】    94,交易,154
【裁判日期】    950330
【裁判案由】    過失傷害
【裁判全文】
臺灣雲林地方法院刑事判決             94年度交易字第154號
公  訴  人  臺灣雲林地方法院檢察署檢察官
被      告  甲○○
上列被告因過失傷害案件，經檢察官提起公訴（94年度偵字第4126號）
，本院判決如下：
    主  文
甲○○因過失傷害人，處有期徒刑貳月，如易科罰金，以佰元
折算壹日。
    犯  罪  事  實
一、甲○○於民國94年5 月15日上午，駕駛車牌號碼F2-8577 號
    自用小客車搭載其子乙○○，欲前往國立虎尾科技大學，而
    沿雲林縣虎尾鎮○○里○○路，由東往西方向行駛。同日上
    午8 時10分許，甲○○行至林森路334 號前時，本應注意汽
    車行駛時，駕駛人應注意車前狀況，並隨時採取必要之安全
    措施，而依當時天候雨、日間自然光線、道路無障礙、視距
    良好等情形，亦無不能注意之情事，竟疏未注意。適有戊○○騎乘車牌號碼MME-530 號機車，亦沿林森路由東往西方向
    行駛在甲○○所駕駛車輛之右側，且向左逐漸偏行，甲○○
    竟因分心察看道路指示牌而疏未注意車前狀況，致使其駕駛
    之自用小客車右前車頭，追撞戊○○所騎乘機車之左後側車
    身，使戊○○因而人車倒地，戊○○並因此受有左肱骨骨折
    、雙足多處挫傷及擦傷、頭部外傷併臉部撕裂傷等傷害。甲○○旋委託路人報警，並於員警到場處理時，向前來處理車
    禍事宜之員警自首並接受裁判。
二、案經戊○○訴由雲林縣警察局虎尾分局報告臺灣雲林地方法
    院檢察署檢察官偵查起訴。
    理  由
一、被告不爭執之事實及其證據：
（一）被告甲○○對於下列事實不爭執其真實性：
  １、本件車禍發生時間為94年5 月15日上午8 時10分左右，發
      生地點為雲林縣虎尾鎮○○里○○路334號前。
  ２、發生車禍當時，被告駕駛車牌號碼F2-8577 號自用小客車
      ，而戊○○則騎乘車牌號碼MME-530號機車。
  ３、被告駕駛之車輛與戊○○騎乘之機車係同方向行駛，發生
      車禍當時，戊○○之機車在前。
  ４、戊○○因本件車禍受有左肱骨骨折、雙足多處挫傷及擦傷
      、頭部外傷併臉部撕裂傷等傷害。
（二）上開被告不爭執事項，有下列證據可為佐證，可信為真實
      ：
  １、道路交通事故現場圖1 紙及道路交通事故調查報告表（一
      ）、（二）各一張（警卷第7 頁至第9 頁），可證明車禍
      發生之時間、地點及當時肇事車輛之行車方向。
  ２、現場照片8 張（警卷第12頁至第15頁），可證明車禍發生
      後車停位置及車損情形。
  ３、財團法人天主教若瑟醫院診斷證明書1 紙（警卷第20頁）
      ，可證明戊○○因本件車禍所受之傷害。
二、被告辯解及本院的判斷：
（一）被告辯解：當時自己在快車道上行駛，是右方機車突然衝
      過來，根本來不及反應，無法臨時煞車才發生車禍。
（二）本院的判斷：
  １、本件車禍依據道路交通事故現場圖及照片所示，發生地點
      為雲林縣虎尾鎮○○里○○路334 號前，肇事後被告駕駛
      之自用小客車已移動向前，並停放在路邊。而戊○○騎乘
      之機車則向左倒地，機車車頭朝北，車尾距離道路白色邊
      線約1.4 公尺，機車置物箱內物品散落在機車後半部四周
      ，另被告駕駛之自用小客車右前保險桿有明顯擦痕。
  ２、而證人戊○○在本院審理時雖證稱：遭被告自後追撞，自
      己是騎在慢車道上，並未侵入快車道等情（本院卷第39頁
      背面、第42頁），惟被告對於自己駕駛之車輛駛入慢車道
      內一節則堅詞否認。而據員警即製作道路交通事故現場圖
      之證人丁○○在本院審理證稱：道路交通事故現場圖是依
      據派出所的草圖，自己再到現場補測並補拍相片，現場有
      像是機車倒地的刮痕，一部份在白線上，一部份在內側車
      道中，因為是很新的刮痕，且就在車禍地點附近，所以研
      判是本件車禍所造成等情（本院卷第46頁背面、第47 頁
      、第48頁背面至第49頁）。然據道路交通事故現場圖記載
      ，該刮痕距離戊○○機車倒地處約2.4 公尺，以機車倒地
      後，車頭由原朝西行駛之方向，轉變為朝北倒置，而機車
      置物箱內物品散落一地之情形，如該刮痕為機車倒地所留
      ，則從產生刮痕處起，到機車倒地車頭朝北靜止為止，中
      間2.4 公尺之距離，竟未留下任何機車刮地摩擦痕跡，實
      令人難以想像，且相片（警卷第15頁下方照片）上，亦難
      以辨識有明顯的刮地痕跡。而由上開刮地痕到機車倒地的
      位置，以及刮地痕跡不明顯，但機車倒地的情況卻達到車
      頭調轉，車內物品散落之情形，因此本院認為，道路交通
      事故現場圖上標明之機車刮痕，實非本件車禍產生的機車
      刮地痕，應係員警研判錯誤所致，此部分證據應無法作為
      認定事實之依據。而除此之外，本件車禍碰撞地點，被告
      與告訴人各執一詞，依據車禍後現況所製作之道路交通事
      故現場圖，及拍攝之相片，亦無法認定2 車發生碰撞之地
      點，究竟在快車道上或是在慢車道上，此部分檢察官所提
      證據，無法說服法院形成被告駕駛車輛有變換至慢車道，
      並在慢車道上撞擊告訴人之確信心證，自應為被告有利之
      認定。
  ３、然而證人即被告之子乙○○在本院審理中證稱：在車禍發
      生前，有注意到戊○○之機車等情，且明確陳稱：「我看
      到他跟我們平行，他機車跟我們同向，當時下大雨，看到
      他慢慢騎，一直傾向我們，我媽媽沒注意到，就撞到了」
      、「我媽媽沒看到，是我看到，是他慢慢靠過來時才碰到
      ，不是在中間碰到」，並稱從發現戊○○機車偏行，到發
      生碰撞之間約有幾秒鐘，當時並沒有告訴母親等詞（本院
      卷第43頁背面、第44頁背面）。而被告在本院審理中自白
      ，當時在看前面的指示標示（本院卷第41頁），此與乙○○所證，被告對於路況不熟（本院卷第44頁背面）等情亦
      相互一致。因此，本院認為被告因為分心察看道路指示牌
      ，而疏未注意戊○○騎乘之機車向左逐漸偏行之車前狀況
      ，致使其駕駛之自用小客車右前車頭，追撞戊○○所騎乘
      機車之左後側車身，此事實應堪認定。如果被告能專心駕
      駛車輛，注意車前狀況，必能如同車內的乘客乙○○一般
      ，及早發覺，也不至於來不及反應，而無法煞車迴避，因
      此被告駕駛車輛有未注意車前狀況之過失，應可認定。
  ４、而按汽車行駛時，駕駛人應注意車前狀況，並隨時採取必
      要之安全措施，道路交通安全規則第94條第3 項定有明文
      。本件事故地點道路為直路，路面無缺陷，無障礙物，天
      氣雖為雨天，但係日間光線，並不影響視線，並無不能注
      意之情形。被告因未能注意車前狀況，所以無法及時採取
      煞避之安全措施，致而發生本件車禍，其有過失甚明。再
      告訴人因本件車禍受有左肱骨骨折、雙足多處挫傷及擦傷
      、頭部外傷併臉部撕裂傷等傷害，亦有上開診斷證明書在
      卷可稽，因此被告之過失行為與告訴人之傷害間，有相當
      因果關係存在，亦堪認定。
三、論罪科刑的理由：
（一）核被告甲○○所為，係犯刑法第284 條第1 項前段之過失
      傷害罪。
（二）被告於肇事後，在有偵查犯罪權限機關未發現犯罪前，即
      委託路人報警，並於員警到場時，表示自己為駕駛人，符
      合自首要件，應依刑法第62條前段規定減輕其刑。
（三）本院審酌被告駕駛車輛係載送兒子參加考試，但有未注意
      車前狀況之過失，及告訴人本身騎乘機車的情形、所受傷
      害為骨折、擦傷、挫傷、撕裂傷等傷害情形，暨被告無犯
      罪前科，素行良好，然本件車禍發生後，至今仍尚未能與
      被害人達成和解，且否認有過失之犯後態度等一切情狀，
      認以量處主文所示之刑為適當，並諭知易科罰金之折算標
      準。
四、適用的法律：
（一）刑事訴訟法第299 條第 1 項前段。
（二）刑法第284 條第1 項前段、第62條前段、第41條第1 項前
      段。
（三）罰金罰鍰提高標準條例第1 條前段、第2 條。
本案經檢察官丙○○到庭執行職務。
中    華    民    國    95    年    3     月    30    日
                  交通法庭    審判長法  官 劉 國 賓
                                    法  官 廖 國 勝
                                    法  官 廖 淑 華
以上正本證明與原本無異。
如不服本判決應於送達後10日內向本院提出上訴狀。
                                    書記官 黃 秋 萍
中    華    民    國    95    年    3     月    30    日
附錄本案論罪科刑法條全文
中華民國刑法第284條
 (過失傷害罪)
因過失傷害人者，處六月以下有期徒刑、拘役或五百元以下罰金
，致重傷者，處一年以下有期徒刑、拘役或五百元以下罰金。
從事業務之人，因業務上之過失傷害人者，處一年以下有期徒刑
、拘役或一千元以下罰金，致重傷者，處三年以下有期徒刑、拘
役或二千元以下罰金。


司法院資訊處製作；財團法人民間司法改革基金會備份。
